臺灣臺北地方法院民事判決　九十年度簡上字第五五五號
　　上　訴　人　甲○○
　　被上訴人　　速電國際股份有限公司
　　法定代理人　丙○○
　　訴訟代理人　乙○○
右當事人間請求給付租金事件，上訴人對於中華民國九十年七月二十七日本院台北簡
易庭九十年度北簡字第五七三號第一審判決提起上訴，本院判決如左：
    主  文
上訴駁回。
第二審訴訟費用由上訴人負擔。
    事  實
甲、上訴人方面：
一、聲明：
（一）原判決廢棄。
（二）被上訴人應給付上訴人新台幣（下同）十萬五千元。
二、陳述：除與原審判決書所載者相同茲予引用外，另補稱：
    系爭租賃契約之期限係自民國八十六年九月一日起至八十七年八月三十一日止，
    被上訴人於八十七年七月份方將稅籍遷出，被上訴人自應依約給付八十七年六、
    七月份之租金各三萬六千元，及依系爭租賃契約第十八條約定給付一個月租金作
    為違約金，合計十萬八千元，上訴人僅就其中十萬五千元為請求。上訴人將系爭
    房屋出租與訴外人人因科技股份有限公司（以下簡稱人因科技公司），與被上訴
    人無涉。
三、證據：援用原審之立證方法。
乙、被上訴人方面：
一、聲明：如主文第一項所示。
二、陳述：除與原審判決書所載者相同茲予引用外，補稱：
    兩造業已合意終止系爭租賃契約，租賃期限至八十七年五月三十一日止，被上訴
    人已於八十七年五月三十一日搬出，上訴人於八十七年六月一日起將系爭房屋出
    租與訴外人人因科技公司，如被上訴人未於八十七年五月三十一日遷離，上訴人
    如何能於八十七年六月一日即將系爭房屋交付訴外人人因科技公司使用收益。被
    上訴人已依系爭租賃契約第十八條約定賠償上訴人一個月租金，此由被上訴人簽
    發與上訴人八十七年六月份之租金支票業已兌現，即為可知。
三、證據：援用原審之立證方法。
丙、本院依職權調取本院八十九年度簡上字第一０四號民事卷宗。
    理  由
一、按簡易訴訟程序第二審為訴之變更或追加，非經他造同意，不得為之。但第二百
    五十五條第一項第二款至第六款情形，不在此限，民事訴訟法第四百三十六條之
    二第二項、第四百四十六條分別定有明文。民事訴訟法第二百五十五條第一項第
    三款規定，擴張或減縮應受判決事項之聲明，於訴狀送達後，原告仍得為之。上
    訴人在原審訴請被上訴人給付十萬五千元，及自八十七年五月三十一日起至清償
    日止，按週年利率百分之二十計算之利息，暨自八十七年五月三十一日起至清償
    日止，按週年利率百分之二十計算之違約金。嗣上訴人於本院減縮應受判決事項
    之聲明，訴請被上訴人給付十萬五千元，上訴人並未變更訴訟標的，僅係減縮應
    受判決事項之聲明，依上開規定，上訴人減縮應受判決事項之聲明，自毋庸得被
    上訴人同意，合先敘明。
二、上訴人起訴主張：兩造於八十六年九月一日簽立系爭租賃契約，約定被上訴人向
    上訴人承租門牌號碼台北市○○○路○段八四號五樓之三房屋乙戶，租賃期限自
    八十六年九月一日起至八十九年八月三十一日止，被上訴人於八十七年五月要求
    終止系爭租賃契約，上訴人同意將八十七年七、八月份之租金支票退還。然被上
    訴人迄至八十七年七月二日方將登記在稅捐機關之地址遷出系爭房屋，是被上訴
    人自應給付八十七年六、七月租金各三萬六千元。依系爭租賃契約第七、十二、
    十八條約定，如被上訴人於租賃期限屆至前擬提前遷離他處，被上訴人應賠償上
    訴人一個月租金計三萬六千元。爰就其中十萬五千元訴請被上訴人給付等語。
三、被上訴人則抗辯：兩造於八十六年九月一日簽立系爭租賃契約，約定每月租金為
    三萬六千元。嗣兩造於八十七年五月間合意自八十七年六月一日起終止系爭租賃
    契約，兩造既已合意終止系爭租賃契約，被上訴人自毋庸給付八十七年六、七月
    份之租金。被上訴人已於八十七年五月三十一日以前遷離系爭房屋，並依系爭租
    賃契約第十八條約定將八十七年六月份租金支票交付上訴人作為違約金，被上訴
    人復無其他違約之處，自毋庸再給付上訴人違約金等語。
四、上訴人主張兩造於八十六年九月一日簽立系爭租賃契約，約定被上訴人向上訴人
    承租門牌號碼台北市○○○路○段八四號五樓之三房屋乙戶，租賃期限自八十六
    年九月一日起至八十九年八月三十一日止，嗣被上訴人於八十七年五月要求終止
    系爭租賃契約，上訴人同意將八十七年七、八月份之支票退還，業據上訴人提出
    租賃契約書乙份為證，並為被上訴人所自認，堪信為真實。茲本件應審究者為兩
    造是否協議自八十七年六月一日起終止系爭租賃契約；被上訴人是否應依系爭租
    賃契約第十八條約定支付上訴人一個月之違約金。
四、經查：
（一）上訴人自陳系爭租賃期限原應至八十七年八月三十一日到期，被上訴人於八十
      七年五月要求期前終止系爭租賃契約，上訴人亦已交還被上訴人八十七年七、
      八月份租金支票等語。上訴人於八十七年五月三十日將系爭房屋出租與訴外人
      人因科技公司，租賃期限自八十七年六月一日起至八十八年五月三十日止，此
      有被上訴人提出上訴人不爭執為真正之租賃契約書乙份在卷可稽（見原審卷第
      四十六頁至第四十八頁）。上訴人既於被上訴人要求期前終止系爭租賃契約後
      ，將被上訴人交付之八十七年七、八月份之租金支票退還上訴人，並於八十七
      年五月三十日與訴外人人因科技公司簽立租賃契約，約定租賃期間自八十七年
      六月一日起。則被上訴人抗辯兩造業已合意自八十七年六月一日起終止系爭租
      賃契約之事實，堪可認定。兩造既已合意自八十七年六月一日終止系爭租賃契
      約，則自八十七年六月一日起兩造即無租賃契約法律關係存在，上訴人訴請被
      上訴人給付八十七年六、七月份租金各三萬六千元，自無理由。
（二）訴外人因科技公司之法定代理人陳世麟於被上訴人請求上訴人返還押租金事件
      中到庭證稱，伊於八十七年五月三十日與上訴人簽定租賃契約，租期自八十七
      年六月一日起，當初因上訴人與管理委員會就管理費有爭執，管理委員會要求
      人因科技公司待爭議解除後再遷入，簽約前曾看過系爭房屋，當時已是空屋。
      （見本院八十九年度簡上字第一０四號民事卷宗八十九年四月十二日準備程序
      筆錄）是人因科技公司法定代理人陳世麟於八十七年五月三十日與上訴人簽立
      租賃契約前看過系爭房屋，當時系爭房屋已是空屋，由是可知，當時被上訴人
      業已遷離交還系爭房屋，故陳世麟方能入內查看知悉系爭房屋已是空屋。據陳
      世麟上開證言，人因科技公司係因上訴人與管理委員會有糾紛而未能立即搬入
      ，此不能遷入之事由，上訴人並未證明係因被上訴人所致。至於上訴人主張稅
      捐機關登記之地址被上訴人至八十七年七月二日方遷出系爭房屋，應認被上訴
      人於該日方遷出系爭房屋云云。惟遍觀系爭租賃契約各約定條文，兩造並未約
      定以上訴人將課稅地址遷出系爭房屋後方可認為上訴人業已遷出系爭房屋，而
      稅捐機關登記營業地址，僅是稅捐機關之行政措施，與被上訴人是否遷讓交還
      系爭房屋與上訴人，並無絕對必然關係。被上訴人既於八十七年五月三十一日
      以前業已遷出系爭房屋，人因科技公司本即可遷入系爭房屋，嗣因上訴人與管
      理委員會有爭執而未能遷入，應認被上訴人抗辯上訴人於八十七年五月三十一
      日以前已經遷離交還系爭房屋，應屬確實。
（三）上訴人復依系爭租賃契約第七條、十二條約定，訴請被上訴人賠償一個月租金
      計三萬六千元。系爭租賃契約第七條約定：「契約存續內乙方（被上訴人）若
      擬遷移他處時，乙方不得向甲方（上訴人）請求租金返還、遷移費及其他任何
      名目之費用。」第十二條約定：「乙方若有違約情事，致損害甲方之權益時願
      聽從甲方（上訴人）賠償損害。」則系爭租賃契約第七條僅係約定，被上訴人
      期前終止租賃契約，被上訴人不得向上訴人請求返還租金、遷移費等費用，然
      承前所述，被上訴人要求期前終止系爭租賃契約，上訴人已將八十七年七、八
      月份之租金支票退還被上訴人，上訴人自無理由依系爭租賃契約第七條約定訴
      請被上訴人賠償一個月租金。上訴人依系爭租賃契約第十二條約定訴請被上訴
      人給付違約損害，依該約定條款，上訴人仍應舉證證明被上訴人有違約情事，
      兩造既已合意自八十七年六月一日起終止系爭租賃契約關係，被上訴人於八十
      七年五月三十一日以前遷讓交還系爭房屋，並無違約之處，上訴人復未舉證證
      明被上訴人有其他違約事由致其受到損害，上訴人此部分請求，自無理由。
（四）上訴人主張依系爭租賃契約第十八條約定訴請被上訴人賠償一個月租金計三萬
      六千元，該賠償金額包括遭稅捐機關罰款之二萬五千元。按主張抵銷之對待請
      求，其成立與否經裁判者，以主張抵銷之額為限，不得更行主張，民事訴訟法
      第四百條第二項定有明文。此即判決理由例外具有既判力之規定。經調取本院
      八十九年度簡上字第一０四號民事卷宗，被上訴人於該訴訟訴請被上訴人返還
      押租金十萬五千元，上訴人於該訴訟程序抗辯被上訴人應賠償一個月租金計三
      萬六千元。法院依調查證據之結果、斟酌全辯論意旨，認定被上訴人業已依約
      於八十七年五月三十一日以前返還系爭房屋與上訴人，上訴人依系爭租賃契約
      第十八條約定訴請上訴人賠償一個月租金，為無理由（見本院八十九年度簡上
      字第一０四號民事判決理由第四段倒數第五行起）。關於上訴人主張被上訴人
      應賠償遭罰款之二萬五千元部分，本院八十九年度簡上字第一０四號民事判決
      認定上訴人雖於該訴訟抗辯其遭稅捐機關罰款二萬元，然未舉證以實其說。且
      因租賃所取得之租金收入，依所得稅法第二條、第八條第一項第五款規定，應
      於所得之次年度自動申報綜合所得稅，並應就實際所得據實申報。依所得稅法
      第七十六條第一項前段規定，納稅義務人辦理結算申報，應檢附扣繳憑單、自
      動稅款繳款書收據及其他有關證明文件、單據。是縱被上訴人所交付之扣款憑
      單所載租金金額較實際租金短少，上訴人亦得要求被上訴人更正或提出其他相
      關文件據實申報，是上訴人持與實際所得不符之扣款憑單申報所得稅而遭稅捐
      機關裁處罰款，係因其個人申報不實行為所致，與被上訴人行為無關（見本院
      八十九年度簡上字第一０四號民事判決理由第五段），因此認定上訴人此部分
      抵銷抗辯亦無理由。是上訴人此部分主張，業經上訴人於本院八十九年度簡上
      字第一０四號民事訴訟程序提出抵銷抗辯，並經判決，該判決因上訴利益未逾
      民事訴訟法第四百六十六條第一項規定之一百萬元，依民事訴訟法第四百三十
      六條之二第一項規定，不得上訴第三審，依民事訴訟法第三百九十八條第二項
      前段規定，於宣示時即為確定。該判決既已確定，依民事訴訟法第四百條第二
      項規定，上訴人不得就該抵銷抗辯更行主張，上訴人就此部分再提起訴訟，即
      屬違反民事訴訟法第二百四十九條第一項第七款規定，此部分應裁定駁回。
五、綜上所述，兩造業已合意自八十七年六月一日終止系爭租賃契約，上訴人訴請被
    上訴人給付八十七年六、七月租金合計七萬二千元，自屬無據。上訴人依系爭租
    賃契約第七條、第十二條約定訴請被上訴人賠償損害三萬六千元，亦無理由。原
    審就此部分為上訴人敗訴判決，駁回上訴人在第一審此部分請求，任事用法，尚
    無違誤。上訴人主張依系爭租賃契約第十八條約定訴請被上訴人賠償一個月租金
    ，該損害包括遭稅捐機關罰款之二萬五千元，然上訴人已於兩造請求返還押租金
    本院八十九年度簡上字第一０四號民事事件中提出抵銷抗辯，並於該判決理由中
    經審酌，該判決既已確定，依民事訴訟法第四百條第二項規定，上訴人就該抵銷
    抗辯不得更行主張，上訴人就此部分再提起訴訟，自屬違反民事訴訟法第二百四
    十九條第一項第七款規定，原審就此應以裁定駁回，原審以判決駁回，然原判決
    依其理由雖屬不當，然依其他理由認為正當，上訴仍為無理由，應予駁回。
六、據上論結，本件上訴為無理由，依民事訴訟法第四百三十六條之一第三項、第四
    百四十九條第一項、第二項、第七十八條，判決如主文。
中　　　華　　　民　　　國　　九十一　　　年　　     一　　 月　　　九　日
                                         民事第三庭
　　　　　　　　　　　　　　　　　　　　　　　審判長　法　　官　　楊絮雲
　　　　　　　　　　　　　　　　　　　　　　　　　　　法　　官　　賴錦華
                                                      法    官    黃書苑
右為正本係照原本做成
本判決不得上訴
中　　　華　　　民　　　國　　九十一　　　年　　     一　　 月　　　九　日
                                                      　書記官     趙淑華
